臺灣高等法院民事判決　　　　　　　　　　　　九十二年度重上更(一)字第一三四號
　　上　訴　人　台灣機械股份有限公司
　　法定代理人　廖康雄
　　訴訟代理人　江筆榮
　　被　上訴人　夆典科技開發股份有限公司
　　法定代理人　池啟光
　　訴訟代理人　池泰毅律師
右當事人間損害賠償事件，上訴人對於中華民國八十九年一月七日臺灣臺北地方法院
八十六年度重訴字第一二二九號第一審判決提起上訴，經最高法院發回更審，本院於
九十三年七月十三日言詞辯論終結，判決如下：
    主    文
上訴駁回。
第一、二審及發回前第三審訴訟費用由上訴人負擔。
    事    實
甲、上訴人方面：
壹、聲明：
一原判決除確定部分外，關於駁回上訴人後開之訴及假執行之聲請均廢棄。
二被上訴人應給付上訴人新臺幣（下同）一百萬零三十二元及自民國八十六年三月二
  十日起至清償日止，按年息百分之五計算之利息。
三右開第二項聲明，願供擔保請准宣告假執行。
貳、陳述：除引用歷審判決之記載外，補稱：
一本件噪音係依被上訴人提供圖樣組裝之泵浦附馬達所造成，與周邊管線設備無涉。
二伊機總業字第七六四號函及訴外人中國石油股份有限公司（下稱中油公司）營
  總字第八五０七一二四七號函所謂管線對噪音有相當影響，皆係依據被上訴人片面
  主張所為之陳述，不足為被上訴人所交泵浦附馬達合乎規格之證明。
三兩造合約載明系爭泵浦附馬達噪音值需低於八十分貝，係指馬達泵浦安裝後承受負
  荷之測試值，非泵浦附馬達本身空轉之噪音值，故縱使因管路造成噪音未符標準，
  被上訴人亦有改善之義務，被上訴人不改善致伊遭中油公司扣款，自應負責賠償。
四本件履約保證金性質係懲罰性違約金，縱非違約金，依系爭合約第十九條第三項約
  定亦屬權利質權，擔保伊對被上訴人之債務不履行損害賠償債權，是伊因被上訴人
  給付不符標準之泵浦附馬達，遭中油公司扣款六百二十四萬三千元，自應由被上訴
  人全數賠償。
、證據：除援用第一審所提證據外，補提中油公司八十二年四月十二日基工00
　　00000（二）號函為證。
乙、被上訴人方面：
壹、聲明：上訴駁回。
貳、陳述：除引用歷審判決之記載外，補稱：
一本件係零件買賣，伊僅就伊提供之泵浦附馬達負瑕疵擔保責任。
二依五和防音技術工程顧問股份有限公司（下稱五和公司）製作之基隆中油卸油碼頭
  抽油幫浦噪音影響評估報告，本件噪音係管路所致，上訴人不要求負責規劃管路之
  中油公司改善，輕易賠償中油公司所議金額，嗣再轉嫁予伊，顯有違情理。
三本件履約保證金為總額預定性違約金，伊縱有不完全給付情事，上訴人亦僅能沒收
  履約保證金二百四十一萬零八百二十元，不得請求其他賠償。
、證據：援用第一審所提證據。
　　理    由
甲、程序部分：
被上訴人原名夆典工程股份有限公司，嗣更名為夆典科技開發股份有限公司，有被上
訴人提出之經濟部商業司網站被上訴人公司基本資料可按（見本院重上更(一)字卷第四
八、四九頁），爰改列更改後之名稱。
乙、得心證之理由：
一上訴人主張：伊因承攬訴外人中油公司基隆三十三號碼頭油泵工程，而於八十一年
  四月二十一日向被上訴人購買泵浦附馬達（含組裝設計圖），約定被上訴人應保證
  泵浦附馬達於安裝時符合中油公司之規範標準，惟其所交付之泵浦附馬達，於伊按
  標準，且於火災後修復亦不符標準，遂由中油公司減價收料，扣款六百二十四萬三
  千元，依買賣契約之瑕疵擔保及不完全給付規定，伊自得請求被上訴人賠償上開扣
  款及自其函覆不負責扣款之日即八十六年三月二十日起算之法定遲延利息等情，爰
  求為判命被上訴人給付扣款一百萬零三十二元及自八十六年三月二十日起算法定遲
  延利息之判決（上訴人請求超過上開本息部分，關於八十五年九月二十四日起至八
  十六年三月十九日止之法定遲延利息，業據其於本院前審為聲明減縮；其餘部分，
  經本院前審以被上訴人之抵銷主張為可採，維持原審就此部分所為上訴人之敗訴判
  決，駁回上訴人該部分之上訴，兩造均未聲明不服已告確定；被上訴人於原審另反
  訴請求上訴人給付履約保證金二百四十一萬零八百二十元及其法定遲延利息，經本
  院前審判決敗訴後，未據上訴）。
二被上訴人則以：兩造係就泵浦附馬達為買賣，由伊提供泵浦附馬達零件予上訴人自
  行組裝，是伊僅對所交付之泵浦附馬達零件負瑕疵擔保責任，至上訴人自行組裝完
  成之成品，則無從要求伊負責。而伊所提供之泵浦附馬達零件，並無任何瑕疵，且
  於上訴人自行組裝完成後，因其下包廠商不慎造成失火而焚毀，若修復後之泵浦附
  馬達有噪音，亦不能令伊負責。又本件噪音係管路所致，上訴人不要求負責規劃管
  路之中油公司改善，輕易賠償中油公司所議金額，嗣再轉嫁予伊，顯有違情理。況
  本件履約保證金為損害總額預定性違約金，伊縱有不完全給付情事，上訴人亦僅能
  沒收履約保證金，不得請求其他賠償等語，資為抗辯。
三兩造不爭之事實
(一)上訴人因於八十一年四月十一日以總價六千二百四十三萬元承攬訴外人中油公司基
  隆三十三號碼頭油泵工程，而於同年月二十一日以總價一百七十八萬五千七百九十
  三美元，折合新臺幣近五千萬元，向被上訴人購買泵浦零件、馬達三組、備用零件
  （含組裝設計圖）。系爭合約載明：
(1)賣方（指被上訴人）應保證所售組件可以符合中油公司所訂之規範，．．．保證：
  賣方保證本合約所交貨品於交貨時品質無瑕疵，並完成符合本合約規範要求。
(2)假若因賣方未能履行契約，台機公司（上訴人）得以書面終止賣方繼續交貨之權利
  ，且記錄未能履行契約，並得按未交貨或退貨之比例，沒收部分或全部之履約保證
  金，而不必受追索，以保護台機公司之權益。
(3)假如台機公司接受瑕疵品或不合格品，而由賣方為此賠償時，賣方必須於接到台機
  公司通知後一個月內將該項賠償支付予台機公司，否則台機公司得自履約保證金或
  剩餘之押標金中取償【參閱中油公司訂購合約、英文訂購單、採購規範單、訂購合
  約中譯文，附臺灣高雄地方法院八十六年度重訴字第四八四號卷（下稱高雄地院重
  訴卷）八至一五頁、本院重上字卷一八五至一九八頁、本院卷六二、六八頁】。
(二)上訴人另於採購單記載：「在台機廠內進行泵浦試驗時，如發生問題，（被上訴人
  ）須免費派員協助解決」、「噪音如超過八十分貝，承商須免費加裝防音罩，改善
  至業主驗收合格止」。
(三)系爭泵浦附馬達零件運達高雄交付上訴人，上訴人於其高雄工廠完成組裝，於八十
  二年二月十九日、二月二十三日、三月二日自行試車，嗣將組裝後泵浦附馬達運扺
  基隆港碼頭，自行製作外殼、基座，於同年三月八日安裝於上訴人為業主中油公司
  十六日通知被上訴人噪音值超過八十分貝，被上訴人依上訴人通知，於八十二年六
  月二十日及同年七月十七日加裝防音罩，同年七月二十三日再會同中油公司測量噪
  音值，仍超過八十分貝，同年七月三十一日上訴人從事檢修工作之下包廠商檢修時
  ，不慎失火，泵浦及馬達遭火災焚毀，經被上訴人派員修理始恢復運轉（參閱試車
  紀錄、被上訴人函、中油公司驗收檢驗記錄、上訴人函、上訴人致被上訴人存證信
  函，附高雄地院重訴卷一六至一八頁、原審卷一四、一五頁、本院重上字卷四八、
  五一、五二、一二二至一二五頁）。
(四)中油公司於八十五年七月十三日函通知上訴人擬以合用品減價收料，上訴人同意後
  ，中油公司於同年八月七日扣款六百二十四萬三千元結案（參中油公司函、審計部
  函、中油公司函，附高雄地院重訴卷二六至三０頁、原審卷第一六頁）。
四本件爭點及本院判斷
(一)按當事人主張有利於己之事實者，就其事實有舉證之責任；而物之出賣人，對於買
  受人擔保其物於危險移轉於買受人時，無滅失或減少其價值之瑕疵，亦無滅失或減
  少其通常效用，並應擔保其物於危險移轉時，具有所保證之品質；買賣之物，缺少
  出賣人所保證之品質者，買受人得不解除契約或請求減少價金，而請求不履行之損
  害賠償，民事訴訟法第二百七十七條、民法第三百五十四條、第三百六十條分別定
  有明文，是買受人主張出賣人交付之買賣標的物缺少所保證之品質，即應就出賣人
  交付之買賣標的物，於交付時缺少所保證品質瑕疵之事實負舉證責任。
(二)又買受人應按物之性質，依通常檢查程序，從速檢查其所受領之物，如發見有應由
  出賣人負擔保責任之瑕疵時，應即通知出賣人；買受人怠於為前項之通知者，除依
  通常之檢查不能發見之瑕疵外，視為承認其所受領之物，民法第三百五十六條亦有
  明文規定。
(三)查上訴人為承攬訴外人中油公司基隆三十三號碼頭油泵工程，向被上訴人購買泵浦
  零件、馬達及備用零件（含組裝設計圖），由上訴人自行組裝完成，並自行製作外
  殼、基座，安裝於上訴人為業主中油公司設計之管線，如前述，而兩造訂購合約約
  定：「．．．賣方（指被上訴人）應保證所售組件可以符合中油公司所訂之規範，
  ．．．保證：賣方保證本合約所交貨品於交貨時品質無瑕疵，並完成符合本合約規
  範要求」；採購單約定：「在台機廠內進行泵浦試驗時，如發生問題，（被上訴人
  ）須免費派員協助解決」、「噪音如超過八十分貝，承商須免費加裝防音罩，改善
  至業主驗收合格止」，有訂購合約及採購單（附臺灣高雄地方法院八十六年度重訴
  字第四八四號卷一四頁、本院卷七八頁以下）可稽，依上開約定，被上訴人所保證
  者為「交貨時」貨物品質無瑕疵，並同意「上訴人於其廠內進行泵浦試驗發生問題
  時」派員協助解決，而因組裝、外殼、基座、安裝於管線係上訴人自行完成，被上
  訴人僅於上訴人安裝完成後，如遇噪音值超過八十分貝，免費加裝防音罩，改善至
  業主驗收合格。
(四)上訴人雖主張：噪音值八十分貝係指於實際抽送管線內流體之噪音值云云。惟上訴
  人僅向被上訴人購買泵浦附馬達零件，其組裝、外殼、基座、安裝於管線均係上訴
  人自行完成，非被上訴人所得控制，而被上訴人依約所保證者為「交貨時」貨物品
  質無瑕疵，僅於上訴人安裝完成後，如遇噪音值超過八十分貝，免費加裝防音罩，
  改善至業主驗收合格，如前述，則被上訴人交付之泵浦及馬達，於交付時噪音值在
  八十分貝以下，即符合契約約定，該八十分貝並不包括安裝於管線內實際抽送管線
  內流體之噪音。被上訴人交貨時已提出原廠出具之出廠檢驗證明書（本院卷一二二
  頁）證明系爭機器出廠時噪音值未超過八十分貝，系爭貨物經被上訴人於高雄交付
  後，由上訴人自行組裝完成，於八十二年二月十九日、二月二十三日及同年三月二
  日自行試車，嗣將組裝後泵浦及馬達運扺基隆港碼頭，自行製作外殼、基座，於同
  年三月八日安裝於上訴人為業主中油公司設計之管線，並自同年月二十日起開始正
  式執行輸油作業，如前述，而上訴人雖主張伊自行試車時，系爭泵浦及馬達噪音值
  均在九十四分貝以上，超過約定標準云云，並提出檢驗報告三紙（本院卷二八至三
  ○頁）為證，惟為被上訴人所否認，該檢驗報告為上訴人自行製作之私文書，既為
  被上訴人否認，上訴人未能舉證證明其上所載數據為真，而採購單約定上訴人自行
  試驗時，如發生問題，被上訴人應免費派員協助解決，上訴人未曾主張並證明於自
  己工廠組裝試車發生問題而要求被上訴人派員協助解決，尚難以上開試驗報告記載
  而認被上訴人交付時貨物有瑕疵，且上訴人既已自行組裝完成試車，應明知被上訴
  人交付之泵浦及馬達之噪音有無超過約定標準，未證明已為通知，依上開規定，應
  視為承認所受領之物，即被上訴人交付之泵浦附馬達，於交付時，並無瑕疵。
(五)上訴人再主張：被上訴人所交付之泵浦及馬達經伊安裝運轉，噪音值超過規格標準
  ，縱加裝防音罩後，噪音仍超過標準，顯未盡協助伊解決問題，改善至業主驗收合
  格之義務云云。惟被上訴人交貨時，貨物並無瑕疵，如前述，被上訴人已依債務本
  旨提出給付，雖同意於安裝完成後，如遇噪音值超過八十分貝，免費加裝防音罩，
  改善至業主驗收合格，要屬售後服務性質，被上訴人已於八十二年六月二十日及同
  年七月十七日應上訴人要求加裝防音罩，加裝後連同上訴人組裝之基座運轉噪音值
  固仍超過標準，惟系爭泵浦及馬達因上訴人之下包廠商於同年七月三十一日維修時
  不慎發生火災而焚毀，雖經被上訴人修理得再為運轉，然此修理後之泵浦、馬達已
  非原來之泵浦、馬達，縱被上訴人認噪音來源為上訴人設置之管線，非其所提供之
  泵浦、馬達，而未再加裝防音罩或為其他改善，亦難認被上訴人所為給付有任何瑕
  疵或為不完全給付，上訴人依瑕疵擔保及不完全給付規定，請求被上訴人賠償損害
  ，自屬無據。
五綜上所述，上訴人承攬中油公司基隆三十三號碼頭油泵工程，而向被上訴人購買泵
  浦零件、馬達、備用零件，約定被上訴人保證所售組件可以符合中油公司所訂之規
  範，交貨時品質無瑕疵，被上訴人交付後，上訴人於其高雄工廠完成組裝，自行試
  車，未能舉證證明被上訴人交付時貨品之噪音值超過約定標準，且既已試車，應知
  被上訴人交付之泵浦及馬達噪音值有無超過約定標準，未證明已經瑕疵之通知，依
  民法第三百五十六條規定，應視為承認受領之貨物無瑕疵，被上訴人已依債務本旨
  提出給付，至採購單記載：「噪音如超過八十分貝，承商須免費加裝防音罩，改善
  至業主驗收合格止」，僅係被上訴人售後服務，被上訴人已依上訴人通知加裝防音
  罩後，雖仍未符合約定之噪音值，惟系爭泵浦及馬達因上訴人之下包廠商維修時不
  慎失火而焚毀，縱被上訴人未再加裝防音罩，仍難認被上訴人所為給付有任何瑕疵
  或未依債務本旨而為給付，上訴人依瑕疵擔保及不完全給付規定，請求被上訴人賠
  償損害一百萬零三十二元本息，即屬無據，原判決為上訴人敗訴判決，並駁回其假
  執行之聲請，洵屬正當。上訴意旨，求為廢棄，非有理由，應予駁回。
六據上論結，本件上訴人之上訴為無理由。依民事訴訟法第四百四十九條第一項、第
  七十八條，判決如主文。
中　　　華　　　民　　　國　　九十三　　年　　　七　　　月　　 三十 　　日
                                民事第十一庭
                                    審判長法  官　黃  熙  嫣
                                          法  官　陳  介  源
                                          法  官　鄭  傑  夫
右正本係照原本作成。
不得上訴。
中　　　華　　　民　　　國　　九十三　　年　　　八　　　月　　　五　　　日
　　　　　　　　　　　　　　　　　　　　　書記官　劉  家  聲
